【裁判字號】    99,訴,326
【裁判日期】    990628
【裁判案由】    分配表異議之訴
【裁判全文】
臺灣嘉義地方法院民事裁定               99年度訴字第326號
原      告  財政部台灣省中區國稅局民權稽徵所
法定代理人  卯○○
訴訟代理人  乙○○
            酉○○
被      告  雄宇事業有限公司
法定代理人  癸○○
被      告  泳宏事業有限公司
法定代理人  天○○
被      告  松輝科技工程有限公司
法定代理人  甲○○
被      告  任建企業股份有限公司
法定代理人  辛○○
被      告  巳○○
被      告  益佐企業股份有限公司
法定代理人  辰○○
被      告  金駿達機械有限公司
法定代理人  庚○○
被      告  承冠電信有限公司
法定代理人  己○○
訴訟代理人  申○○
被      告  大聯瀝青企業股份有限公司
法定代理人  未○○
被      告  山慶瀝青工業股份有限公司
法定代理人  丙○○
被      告  行政院衛生署中央健康保險局
法定代理人  戌○○
訴訟代理人  丁○○
被      告  台通光電股份有限公司
法定代理人  戊○○
訴訟代理人  丑○○
被      告  韋泰通信工程行
法定代理人  子○○
被      告  純昇企業行
法定代理人  壬○○
被      告  淵元企業有限公司
兼法定代理
人          地○○
被      告  勞工保險局
法定代理人  寅○○
被      告  新全鋼有限公司
法定代理人  亥○○
被      告  聯陞水泥製品有限公司
法定代理人  午○○
被      告  經緯科技股份有限公司
法定代理人  宇○○
上列當事人間分配表異議之訴事件，本院裁定如下：
    主  文
原告之訴駁回。
訴訟費用由原告負擔。
    理  由
一、按原告之訴，有起訴不合程式或不備其他要件者，法院應以
    裁定駁回之，民事訴訟法第249 條第1 項第6 款定有明文。
    次按債權人或債務人對於分配表所載各債權人之債權或分配
    金額有不同意者，應於分配期日1 日前，向執行法院提出書
    狀，聲明異議；執行法院對於異議認為正當，而到場之債務
    人及有利害關係之他債權人不為反對之陳述或同意者，應即
    更正分配表而為分配。異議未依前項規定終結者，應就無異
    議部分先為分配。其更正之分配表，應送達於未到場之債務
    人及有利害關係之他債權人。該債務人及債權人於受送達後
    3 日內不為反對之陳述者，視為同意依更正分配表實行分配
    。其有為反對陳述者，應通知聲明異議人。異議未終結者，
    為異議之債權人或債務人，得向執行法院對為反對陳述之債
    權人或債務人提起分配表異議之訴。聲明異議人未於分配期
    日或受通知有反對陳述之情形起10日內向執行法院為起訴之
    證明者，視為撤回其異議之聲明，經證明者，該債權應受分
    配之金額，應行提存；前項期間，於第40條之1 有反對陳述
    之情形，自聲明異議人受通知之日起算，強制執行法第39條
    第1 項、第40條、第40條之1 及第41條第1 項前段、第3 項
    、第4項 分別定有明文。又債權人或債務人對於分配表所載
    之債權或分配金額有不同意者，應聲明異議，若債務人或有
    利害關係之他債權人對其異議為反對之陳述，聲明異議人即
    應於分配期日或受通知有反對陳述情形日起10日內向執行法
    院為起訴之證明，否則，其聲明異議視為撤回，原為爭執之
    債權或分配金額自應歸入先為分配之無異議部分（最高法院
    98年度台上字第1730號判決參照）。
二、原告起訴主張：
(一)、依稅捐稽徵法第6 條之規定：「稅款之徵收，優先於普通債
    權」。本院97年度執第16340 號強制執行事件（以下稱系爭
    執行事件），債務人元磬營造股份有限公司滯納原告稅捐新
    臺幣（下同）1,21 9,497元（滯納利息加計至99年1 月18日
    止），前經原告於99年1 月19日以中區國稅民權四字第
    09900950763 號函聲明參與分配在案，惟依系爭執行事件執
    行金額分配表所示，原告並未獲分配，然被告等人均獲分配
    ，顯與稅捐稽徵法第6 條之規定不符，爰依強制執法第41條
    規定，提起分配表異議之訴等語。
(二)、並聲明：１本院97年度執字第16340 號強制執行事件，請准
    將債務人元磬營造股份有限0 公司，滯欠原告新臺幣（下同
    ）1,219,497 元之債權列為優先債權，對被告雄宇事業有限
    公司等20人所分配之債權額，應減少1,219,497 元，改分配
    給原告。２訴訟費用由原告負擔。
三、經查：
(一)、本院民事執行處就系爭執行事件於97年6 月13日以嘉院龍97
    執弘字第16340 號執行命令，扣押債務人對第三人嘉義縣交
    通局之「工程名稱：嘉義縣96年度寬頻管道新建工程第三標
    （大林一標）」工程款、履約保證金債權，在17,419,274元
    範圍內向本院支付轉給債權人，第三人嘉義縣交通局於98年
    12月17日以嘉縣交工字第0980020717號函，檢送臺灣銀行太
    保分行嘉義縣公庫存款支票（面額：17, 419,274 元、支票
    號碼：KB0000000 ）向本院為交付。本院執行處嗣將上開嘉
    義縣交通局工程款及另一第三人經濟部水利署第五河川局工
    程款478,239 元，合計17,897,513元於99年1 月6 日作成分
    配表（以下稱系爭分配表），並指定99年2 月5 日為分配期
    日，並將分配表寄送各債權人。原告於99年1 月19日以中區
    國稅民權四字第09900950763 號函聲明參與分配，經本院執
    行處於99年1 月21日函覆原告系爭強制執行事件「已無餘額
    ，無從參與分配」等語，原告復於99年2 月3 日以中區國稅
    民權四字第0990003301號函附民事異議狀對系爭分配表提出
    聲明異議，主張原告應依稅捐稽徵法第6 條規定優先受償，
    原告乃於99年4 月19日提起本案訴訟等情，有收狀章在卷可
    參，並經本院調取上開執行案卷查明屬實。
(二)、然原告迄未向本院執行處提出已起訴之證明，有上開執行卷
    可查，並有本院民事執行處99年5 月27日嘉院貴97執弘字第
    16340 號函在卷可證。原告既未於分配期日起之10日內本院
    執行處為起訴之證明，揆諸前揭條文規定及最高法院判決意
    旨，原告其分配表異議之聲明即視為撤回，其異議既已不復
    存在，原告嗣提起本件分配表異議之訴，即非合法，應予裁
    定駁回。
(三)、再按「他債權人參與分配者，應於標的物拍賣、變賣終結或
    依法交債權人承受之日一日前，其不經拍賣或變賣者，應於
    當次分配表作成之日一日前，以書狀聲明之。逾前項期間聲
    明參與分配者，僅得就前項債權人受償餘額而受清償；如尚
    應就債務人其他財產執行時，其債權額與前項債權餘額，除
    有優先權者外，應按其數額平均受償」，強制執行法第32條
    定有明文。本院執行處於99年1 月6 日作成系爭分配表，已
    如前述，原告竟遲至99年1 月19日方具狀聲明參與分配，顯
    與上開規定不符，而非屬參與分配之債權人，自不得依強制
    執行法第41條提起分配表異議之訴，附此敘明。
四、據上論結，依民事訴訟法第249 條第1 項第6 款、第95條、
    第78條，裁定如主文。
中    華    民    國    99    年    6    月    28    日
                  民事第三庭  法  官  洪嘉蘭
以上正本係照原本作成。
如對本裁定抗告須於裁定送達後10日內向本院提出抗告狀，並繳
納抗告費新臺幣1,000 元。
中    華    民    國    99    年    6    月    28    日
                              書記官  陳見明

司法院資訊處製作；財團法人民間司法改革基金會備份。
